臺灣高等法院刑事判決
111年度交上易字第313號
上  訴  人  臺灣桃園地方檢察署檢察官
被      告  陳文慶




上列上訴人因被告公共危險案件，不服臺灣桃園地方法院110年
度審交易字第544號，中華民國111年6月17日第一審判決（起訴
案號：臺灣桃園地方檢察署110年度偵字第36074號、第37305號
），提起上訴，本院判決如下：
    主  文
原判決撤銷。
陳文慶駕駛動力交通工具，吐氣所含酒精濃度達每公升零點二五
毫克以上，累犯，處有期徒刑柒月；又駕駛動力交通工具，吐氣
所含酒精濃度達每公升零點二五毫克以上，累犯，處有期徒刑捌
月。
    事  實
一、陳文慶明知飲酒後吐氣所含酒精濃度達每公升0.25毫克以上
    不得駕駛動力交通工具，仍分別為下列行為：
　㈠於民國110年9月3日19時至19時5分許，在桃園市○○區○○路0段
    0000號飲用保力達藥酒後，基於酒後駕駛動力交通工具之犯
    意，旋即騎乘車牌號碼000-000號機車上路。嗣於同日19時2
    8分許，行經龜山區萬壽路2段與山鶯路口時為警攔查，並於
    19時42分許，當場測得其吐氣所含酒精濃度達每公升0.28毫
    克，始悉上情。
　㈡於同年月14日14時至14時17分許，在桃園市桃園區某處飲用
    保力達藥酒後，基於酒後駕駛動力交通工具之犯意，於同日
    14時22分許，自桃園市○○區○○街61號居處附近騎乘車牌號碼
    000-000號機車上路。嗣於當日14時27分許，行經桃園區復
    興路21號前時，因闖越紅燈為警攔查，並於14時50分許，當
    場測得其吐氣所含酒精濃度每公升0.71毫克，而悉上情。
二、案經桃園市政府警察局龜山、桃園分局移送臺灣桃園地方檢
    察署檢察官偵查起訴。
    理  由
一、證據能力：
　　本判決所引用之非供述證據，檢察官、被告陳文慶於本院審
    理時均未爭執其證據能力（本院卷第82頁），本院審酌上開
    證據查無公務員違反法定程序取得之情形，依刑事訴訟法第
    158條之4反面規定，具證據能力。
二、認定犯罪事實所憑之證據及理由：
　　上開事實，業據被告於警詢、偵訊、原審及本院審理時坦承
    不諱（偵自第36074號卷第11至14頁、偵字第37305號卷第13
    至16頁、第105至106頁，原審卷第85至88頁、第89至92頁，
    本院卷第83至84頁），並有桃園市政府警察局當事人酒精測
    定紀錄表、桃園市政府警察局舉發違反道路交通管理事件通
    知單、財團法人臺灣商品檢測驗證中心呼氣酒精測試器檢定
    合格證書、車輛詳細資料報表、證號查詢機車駕駛人查詢資
    料、車號查詢機車車籍附卷可稽（偵字第36074號卷第35頁
    、第37頁、第39頁、第41頁、第43頁，偵字第37305號卷第3
    9頁），足徵被告任意性自白與事實相符，堪予採信。本案
    事證已臻明確，被告犯行洵堪認定，應依法論科。
三、論罪： 
　㈠新舊法比較：
　　按行為後法律有變更者，適用行為時之法律。但行為後之法
    律有利於行為人者，適用最有利於行為人之法律，刑法第2
    條第1項定有明文。查被告行為後，刑法第185條之3第1項之
    規定業於111年1月28日修正公布，自同年1月30日生效施行
    。修正前原條文第1項之法定刑為「處2年以下有期徒刑，得
    併科20萬元以下罰金」，修正後之法定刑為「處3年以下有
    期徒刑，得併科30萬元以下罰金」。經比較新舊法之結果，
    修正後既已提高有期徒刑及罰金刑之法定刑度，並無有利於
    被告之情形，依刑法第2條第1項前段規定，自應適用被告行
    為時即修正前刑法第185條之3第1項第1款之規定論處。
　㈡核被告事實欄一㈠、㈡所為，均係犯修正前刑法第185條之3第1
    項第1款吐氣所含酒精濃度達每公升零點二五毫克以上而駕
    駛動力交通工具罪（共二罪）。
　㈢被告前有四次飲酒駕車公共危險案件，為警查獲後經法院判
    刑之前科紀錄，其第三次、第四次犯行，先後經原審法院以
    104年度桃簡字第3416號判決、105年度桃交簡字第262號判
    決分別判處有期徒刑4月、6月確定；另因竊盜案件，經原審
    法院以105年度桃簡字第728號判決判處有期徒刑3月確定。
    上開三案經原審法院以106年度聲字第267號裁定定應執行有
    期徒刑1年確定，於107年1月10日縮刑期滿執行完畢出監等
    情，有本院被告前案紀錄表在卷可佐（本院卷第29頁、第41
    至45頁），是被告於有期徒刑執行完畢後五年內，故意再犯
    本件有期徒刑以上之二罪，均為累犯。參酌司法院大法官釋
    字第775號解釋之意旨，衡諸被告前開構成累犯之案件與本
    案罪名、罪質類型相同（飲酒駕車之公共危險案件），顯見
    被告經前案執行完畢後仍未汲取教訓，有一再犯相同犯罪之
    特別惡性及刑罰反應力薄弱之情形，綜合以上判斷，有加重
    其刑以收警惕之效之必要，且無因加重最低度刑致生所受之
    刑罰超過其所應負擔罪責之情形，爰依刑法第47條第1項規
    定均加重其刑。
四、撤銷改判及量刑之理由：　
　㈠原審被告犯行事證明確，予以論罪科刑，固非無見。惟起訴
    書已記載被告構成累犯之前科事實及理由，並提出相關事證
    證明前案執行完畢情形，請求法院依累犯規定加重其刑。而
    被告於前案執行完畢後，5年以內故意再犯本件有期徒刑以
    上之二罪，皆為累犯，且依刑法第47條第1項規定加重其刑
    並無罪刑不相當，已如前述，惟原判決漏未論及累犯及依刑
    法第47條第1項規定加重其刑，尚有未恰。是檢察官執此提
    起上訴，為有理由，應由本院將原判決予以撤銷改判，而原
    判決就定應執行刑部分，亦失所附麗，併予撤銷。
　㈡科刑：　
　　爰以行為人之責任為基礎，審酌被告前已有4次因飲酒駕車
    公共危險犯行之前案紀錄（至構成累犯部分不予重複評價）
    ，有本院被告前案紀錄表在卷可稽（本院卷第29、41至45頁
    ），仍不知悛悔，猶持僥倖心理，於飲用酒類後，二次貿然
    騎乘機車上路，缺乏尊重其他用路人生命、財產安全之觀念
    ，本應嚴懲，惟念及其犯後坦承犯行，態度良好，且本件犯
    行幸均未肇事或造成他人損害，暨其犯罪之動機、目的、兩
    次犯行呼氣酒精濃度值，及自陳為國小畢業之智識程度、離
    婚，子女已成年、入監前從事臨時工，每日報酬1,000元（
    本院卷第84頁）之家庭生活及經濟狀況，併參酌原審雖未論
    及被告犯行構成累犯並加重其刑，但已於量刑理由中參酌被
    告多次酒後駕車經法院判處罪刑，就可能構成累犯之前科、
    素行資料已列為量刑審酌事由，是原審量刑對被告所應負擔
    之罪責已予以充分評價等一切情狀，仍分別量處如主文第二
    項所示之刑。
　㈢不定應執行刑之說明：　　
    參酌最高法院最近一致見解，關於數罪併罰案件，如能俟被
    告所犯數罪全部確定後，於執行時，始由該案犯罪事實最後
    判決之法院所對應之檢察署檢察官，聲請該法院裁定之，無
    庸於每一個案判決時定其應執行刑，則依此所為之定刑，不
    但能保障被告（受刑人）之聽審權，符合正當法律程序，更
    可提升刑罰之可預測性，減少不必要之重複裁判，避免違反
    一事不再理原則情事之發生。經查，被告另分別因竊盜案件
    ，先後經臺灣臺北地方法院於111年3月15日以110年度審易
    字第1300號判決判處有期徒刑8月確定、經原審法院於111年
    8月9日以111年度桃簡字第1410號判處有期徒刑2月確定，及
    經原審法院於111年8月30日以111年度桃簡字第1697號判決
    判處有期徒刑3月確定；另因竊盜案件，於原審法院繫屬審
    理中等情，此有本院被告前案紀錄表在卷足參（本院卷第51
    至55頁），而被告所犯本案數罪，有可合併定執行刑之情況
    ，揆諸前開說明，宜俟其所犯數罪全部確定後，再由檢察官
    聲請裁定為適當。從而，本案爰不定其應執行刑，併此敘明
    。
據上論斷，應依刑事訴訟法第369條第1項前段、第364條、第299
條第1項前段，判決如主文。
本案經檢察官陳傳宗到庭執行職務。
中　　華　　民　　國　　111 　年　　11　　月　　9 　　日
                  刑事第二庭    審判長法　官 遲中慧
                                      法　官 邱筱涵
                                      法　官 顧正德
以上正本證明與原本無異。
不得上訴。
                                      書記官 莊佳鈴
中　　華　　民　　國　　111 　年　　11　　月　　9 　　日
附錄：本案論罪科刑法條全文　　　　　　　　　　　　　　　
修正前中華民國刑法第185條之3
駕駛動力交通工具而有下列情形之一者，處2年以下有期徒刑，
得併科20萬元以下罰金：
一、吐氣所含酒精濃度達每公升零點二五毫克或血液中酒精濃度
    達百分之零點零五以上。
二、有前款以外之其他情事足認服用酒類或其他相類之物，致不
    能安全駕駛。
三、服用毒品、麻醉藥品或其他相類之物，致不能安全駕駛。因
    而致人於死者，處3年以上10年以下有期徒刑；致重傷者，
    處1年以上7年以下有期徒刑。
曾犯本條或陸海空軍刑法第54條之罪，經有罪判決確定或經緩起
訴處分確定，於5年內再犯第一項之罪因而致人於死者，處無期
徒刑或5年以上有期徒刑；致重傷者，處3年以上10年以下有期徒
刑。